【裁判字號】    89,訴,804
【裁判日期】    891206
【裁判案由】    過失致死等
【裁判全文】
臺灣彰化地方法院刑事判決                          八十九年度訴字第八四號
    公  訴  人  臺灣彰化地方法院檢察署檢察官
    被      告  可貿企業有限公司
    兼右代表人  甲○○
    右一人選任辯護人  李慶松律師
右列被告因過失致死等案件，經檢察官提起公訴（八十九年度偵字第四一五六、五二
四五號），本院判決如左：
        主  文
甲○○從事業務之人，因業務上之過失致人於死，處有期徒刑肆月，緩刑貳年；又連
續違反非經主管機關核淮女工不得於午後十時至翌晨六時之時間內工作之規定，處拘
役貳拾日，如易科罰金，以佰元折算壹日，緩刑貳年。
可貿企業有限公司違反雇主對防止機械引起之危害，應有符合標準之必要安全設備之
規定，致發生死亡之職業上災害，科罰金新台幣貳萬元；又其代表人因執行業務違反
非經主管機關核淮女工不得於午後十時至翌晨六時之時間內工作之規定，科罰金（銀
元）壹萬元（即新台幣萬元），應執行罰金新台幣伍萬元。
        事  實
一、甲○○係設於彰化縣芬園鄉○○路二００巷二一弄一０二號可貿企業有限公司（
    下簡稱可貿公司）之負責人，可貿公司屬其他非金屬家具及裝設製品製造業，甲○○為從事前開製造業務之人。可貿公司於民國（下同）八十八年三月間在同上
    址倉庫一、二樓間裝有升降機一部以方便包裝零件之搬運，甲○○與可貿公司應
    注意設置必要之安全衛生設備，防止該升降機設備引起之危害，竟於八十八年底
    八十九年初，該升降機於使用時遭撞壞門扉後，就將一、二樓升降機出入口、車
    廂等之門扉及各樓安全裝置均拆除，使升降搬器及升降路出入口之任一門開啟時
    ，升降機不能開動及升降機在開動中任一門開啟時能停止上下之安全機制喪失。
    適八十九年三月二十九日下午又生載貨用之手推車卡在升降機車廂與二樓樓板間
    ，致升降機故障，復找不到廠商修理，即由可貿公司廠長丙○○命將倉庫總電源
    關掉，通知不得使用之情狀。詎可貿公司作業組長徐張秀春於當晚十一時許，為
    隔日作業所需之包裝零件不足要預行備妥，與作業員丁○○至上開倉庫，自行打
    開總電源，冀圖排除故障使用升降機運貨，按壓升降機上下開關，推拉卡在二樓
    樓板與升降機車廂間之手推車之際，恰令升降機鍊條鬆動，使雙手正在推手推車
    把手之徐張秀春與升降機車廂墜落一樓地面，造成徐張秀春氣胸、顱內出血當場
    死亡。又甲○○係可貿公司之代表人，因執行業務，基於概括之犯意，自八十九
    年三月二日起至同月二十九日止，多次違反未經主管機關核淮女工不得於午後十
    時至翌晨六時之時間內工作之規定，僱用女工徐張秀春於晚上十時後加班工作。
二、案經台灣彰化地方法院檢察署檢察官相驗後自動檢舉偵查起訴。
        理  由
一、訊據被告甲○○對擔任可貿公司負責人，右揭可貿公司倉庫升降機未有適當安全
    之設備，及被害人徐張秀春係因加班時欲使用升降機，不慎墜落一樓地面死亡之
    事實暨徐張秀春有多次於晚上十時後加班工作之情事均自承不諱，惟否認有何犯
    行，辯稱，裝設升降機時，伊就嚴命升降機不可載人，且八十九年三月二十九日
    下午廠長有通知升降機故障不准使用，並將倉庫總電源關閉，是徐張秀春擅自開
    啟總電源要使用升降機致禍。又伊並無強迫徐張秀春加班云云。辯護人亦以，升
    降機前已損壞，通知包括徐張秀春等工人禁止使用，徐張秀春違規貿然操作致生
    死亡結果，被告甲○○是否可預見即非無疑。更徐張秀春明知不可用升降機而使
    用，足認死亡係因其本身之過失所致，與被告甲○○之行為無因果關係，被告甲○○不應論以刑法過失致死及勞工安全衛生法第三十一條第一項之罪。又可貿公
    司至晚在晚上九時即已下班，徐張秀春係自行留在工廠，並非被告甲○○所要求
    ，亦無足勞動基準法第七十七條之罪為被告甲○○置辯。經查，徐張秀春受雇於
    被告甲○○擔任負責人之可貿公司為作業組長，於八十九年三月二十九日晚上十
    一時許，與女工丁○○至前開倉庫搬運包裝零件，因冀圖排除升降機之故障，不
    慎墜落地面死亡，丁○○見狀即報知廠長丙○○處理之事實，業據丁○○、丙○○證述明確，並經台灣南投地方法院檢察署檢察官督同檢驗員相驗徐張秀春之屍
    體明確，製有勘驗筆錄、驗斷書、相驗屍體證明書各一紙、及警攝之照片六張在
    卷足稽。按雇主對於防止機械、器具、設備等引起之危害，應有符合標準之必要
    安全設備，勞工安全衛生法第五條第一項第一款定有明文；又雇主對於升降機之
    升降路各樓出入口，應裝置構造堅固平滑之門，並應有安全裝置，使升降搬器及
    升降路出入口之任一門開啟時，升降機不能開動，及升降機在開動中任一門開啟
    時，能停止上下，勞工安全衛生設施規則第九十三條亦有明文，是依被告甲○○
    及證人即廠長丙○○自承，係因於八十八年底八十九年初，該升降機於使用時遭
    撞壞門扉後，就將一、二樓升降機出入口、車廂等之門扉及各樓安全裝置均拆除
    一節，揆諸前開說明，足使升降搬器及升降路出入口之任一門開啟時，升降機不
    能開動及升降機在開動中任一門開啟時能停止上下之安全機制喪失，已違反前開
    勞工安全衛生法之規定，委有過失至灼。經行政院勞工委員會中區勞動檢查所檢
    查結果，亦持同上見解，有該所八十九年五月十九日，台八十九勞中檢製字一０
    ０五一０九號函暨所附職業災害檢查報告書可資照。雖八十九年三月二十九日
    下午因載貨用之手推車卡在升降機車廂與二樓樓板間，致升降機故障，復找不到
    廠商修理，曾經廠長丙○○命將倉庫總電源關掉，通知不得使用升降機，但僅止
    通知，別無其他阻攔設施，工廠猶有人加班，冀圖使用升降機之情事難謂絕無；
    況升降機若確有前述門未關，即不能開動之安全設置，徐張秀春縱有前開擅自按
    壓升降機上下開關，推拉卡在二樓樓板與升降機車廂間之手推車之行為，亦無可
    能會生隨升降機墜落地面死亡之結果。故被告拆除前開升降機一、二樓升降機出
    入口、車廂等之門扉及各樓安全裝置後復無加裝其他合於規定安全裝置之行為實
    與徐張秀春之死亡結果具相當因果關係。另按除經取得工會或勞工同意，並實施
    晝夜三班制，安全衛生設施完善及備有女工宿舍，或有交通工具接送，及具有法
    定原因者外，原則上，女工不得於午後十時至翌晨六時之時間內工作，勞動基準
    法第四十九條第一項定有明文，屬保護女工之強制規定，並不論係由女工主動要
    求或雇主要求均不得於此時段工作不言可諭，依此雇主自應注意且負不令女工於
    午後十時至翌晨六時之時間內工作之義務，而揆其手段諸如通知下班，鎖封工作
    場所，均係合法有理有效之行為，女工亦無抗爭之權利，被告殆無以係女工自動
    要加班，雇主無法拒絕之理由塞責至明，並有徐張秀春考勤表影本、可貿公司執
    照影本等資料在卷供證。故綜上，被告所辯與辯護人辯護之詞，均有未洽而併無
    足採取，本件事證明確，被告犯行堪予認定。
二、核被告甲○○所為，係違反勞工安全衛生法第五條第一項第一款雇主對防止機械
    器具、設備等所引起之危害，應有符合標準之必要安全設備之規定，致發生同法
    第二十八條第二項第一款死亡之職業災害，應依同法第三十一條第一項處罰及犯
    有刑法第二百七十六條第二項之業務過失致死罪及違反勞動基準法第四十九條女
    工深夜工作禁止之規定，應依同法第七十七條處罰。被告可貿公司亦應依勞工安
    全衛生法第三十一條第二項與勞動基準法第八十一條依同法第七十七條之規定各
    處以罰金刑。被告甲○○一行為觸犯上開勞工安全衛生法第三十一條第一項與刑
    法第二百七十六條第二項二罪名，為想像競合犯，應依刑法第五十五條之規定，
    從一重論以刑法第二百七十六條第二項之業務過失致死罪。被告甲○○多次違犯
    前揭勞動基準法第四十九條，應依同法第七十七條處罰之行為，時間相近，所犯
    罪名同一，應係基於概括犯意所為，應論以連續犯為一罪。被告甲○○所犯業務
    過失致死罪與前揭勞動基準法第七十七條間，犯意各別，行為不同，罪名亦殊，
    應予分論併罰。公訴人雖論漏可貿公司應依勞動基準法第八十一條依同法第七十
    七條之規定處以罰金刑，惟可貿公司此部分犯罪事實已經載明於起訴書，為起訴
    效力所及，本院自應一併審究，附此敘明。爰審酌被告甲○○犯罪之動機、目的
  、手段，所生之危害，犯罪後已與被害人家屬達成和解，經死者徐張秀春之夫乙○○陳明在卷，並有苗栗縣公館鄉調解委員會調解書影本在卷供證等一切情狀，
    各量處如主文所示之刑，並諭知拘役部分易科罰金之折算標準；可貿公司亦各量
    處如主文所示之刑，並定應執行刑，以資懲儆。末查被告甲○○前未曾受有期徒
    刑以上刑之宣告，有台灣高等法院被告全國前案紀錄表、台灣彰化地方法院檢察
    署刑案資料查註紀錄表各一紙在卷可稽，因一時失慮，偶罹刑典，惟事後已深具
    悔意，與被害人家屬達成和解，賠償損害，並已封閉前開升降機不再使用，免再
    生危害，是經此教訓，應知警惕後往，本院因認其所宣告之刑以暫不執行為適當
    ，各宣告緩刑二年，用啟自新。
據上論斷，應依刑事訴訟法第二百九十九條第一項前段，勞工安全衛生法第三十一條
第一項、第二項，勞動基準法第七十七條、第八十一條，刑法第十一條前段、第二百
七十六條第二項、第五十五條、第五十六條、第四十一條、第五十一條第七款、第七
十四條第一款，罰金罰鍰提高標準條例第一條前段，第二條，判決如主文。
本案經檢察官林俞妙到庭執行職務。
中      華      民      國        八十九      年    十二    月    六    日
                                    臺灣彰化地方法院刑事第二庭
                                        法      官    洪  榮  謙
右正本證明與原本無異。
如不服本判決，應於判決送達後十日內向本院提出上訴狀（須附繕本）。
告訴人或被害人對於判決如有不服具備理由請求檢察官上訴者，其上訴期間之計算係
以檢察官收受判決正本之日期為準。
                                        法院書記官    梁  高  賓
中      華      民      國        八十九      年    十二    月   十一   日
勞工安全衛生法第三十一條
違反第五條第一項或第八條第一項之規定，致發生第二十八條第二項第一款之職業災
害者，處三年以下有期徒刑、拘役或科或併科新臺幣十五萬元以下罰金。
法人犯前項之罪者，除處罰其負責人外，對該法人亦科以前項之罰金。
勞動基準法第七十七條
違反第四十二條、第四十四條第二項、第四十五條、第四十七條、第四十八條、第四
十九條或第六十四條第一項規定者，處六月以下有期徒刑、拘役或科或併科二萬元以
下罰金。
勞動基準法第八十一條
法人之代表、法人或自然人之代理人、受僱人或其他從業人員，因執行業務違反本法
規定，除依本章規定處罰行為人外，對該法人或自然人並應處以各該條所定之罰金或
罰鍰。但法人之代表人或自然人對於違反之發生，已盡力為防止行為者，不在此限。
法人之代表人或自然人教唆或縱容為違反之行為者，以行為人論。
刑法第二百七十六條
因過失致人於死者，處二年以下有期徒刑、拘役或二千元以下罰金。
從事業務之人，因業務上之過失犯前項之罪者，處五年以下有期徒刑或拘役，得併科
三千元以下罰金。


司法院資訊處製作；財團法人民間司法改革基金會備份。
